臺灣高等法院刑事判決
110年度重上更四字第3號
上  訴  人  
即  被  告  林立銘


選任辯護人  林育生律師
            蔡金峰律師
上列上訴人因殺人未遂等案件，不服臺灣新北地方法院103年度
訴字第38號，中華民國103年7月25日第一審判決（起訴案號：臺
灣新北地方檢察署102年度偵字第24384號），提起上訴，經本院
判決後，由最高法院第四次發回更審，本院判決如下：
    主  文
原判決關於林立銘所犯殺人未遂參罪暨定執行刑部分均撤銷。
林立銘無罪。 
    理  由
壹、程序方面
    最高法院發回檢察官於起訴書犯罪事實欄五、六、八所載上
    訴人即被告林立銘被訴於民國102年5月22日凌晨2時10分許
    在新北市○○區○○街000號前放火案（下稱「Ａ縱火案」）；10
    2年9月9日凌晨1時30分許在新北市○○區○○街00號、71號樓梯
    口放火案（下稱「Ｂ縱火案」）；102年9月17日凌晨2時2分
    許在新北市○○區○○街00號及98號1樓前放火案（下稱「Ｃ縱火
    案」），所涉殺人未遂、放火燒燬現供人使用住宅未遂罪嫌
    ，並經原審判決有罪部分，此為本院審理範圍。
貳、實體方面
一、公訴意旨略以：
　㈠被告林立銘之父前於民國94年間，將新北市○○區○○街000號1
    樓房屋出租與陳水清使用，詎陳水清竟在該處開設「慈安宮
    」，雙方為此爭執多時，後被告之父將該屋售與陳水清之姊
    王陳喜，被告即心生不滿而預謀報復，且開始於網路、新聞
    蒐集爆烈物相關資料，並運用其擁有之化學技術，製造填載
    含汽油等成份易燃物之延遲引爆裝置，明知上址係5樓公寓
    ，1樓「慈安宮」兼為陳水清之住宅，其餘樓層亦為現供人
    使用之住宅，其內均有多數易燃物品，若於半夜屋內住居者
    入睡後放火燃燒房屋可造成屋內之人死亡，甚且危及附近住
    戶，先將其騎乘之立成公司名下657-EFX號光陽奔騰機車（
    下稱甲車）車牌換掛BBV-183號車牌，再於102年5月22日凌
    晨2時10餘分許，著雨衣，戴中間有白長條紋之紅色安全帽
    ，將其製造填載含汽油成份易燃物之延遲引爆裝置放置於甲
    車腳踏板，載往新北市○○區○○街000號前，於102年5月22日2
    時18分許（見偵卷84頁上方照片時間）將該延遲引爆裝置放
    置在上址1樓北側騎樓靠東南側地面並啟動延遲引爆裝置後
    離去，嗣該具延遲引爆裝置於102年5月22日2時25分許起火
    引燃（見偵卷85頁上方照片時間），在「慈安宮」內聊天之
    陳水清、劉清龍、吳至明及另1男1女聽聞聲響發現起火後驚
    惶奔逃，陳水清、劉清龍自「慈安宮」前門之右側小門逃出
    ，吳至明及另1男1女，則因前門火勢煙燻猛烈，而自後門逃
    出，消防人員獲報到場，興華街106號1樓已全面燃燒，且燒
    燬停放在外之吳至明名下車牌號碼00-0000號自用小客車，
    嗣經消防人員到場滅火始未繼續延燒。
　㈡被告明知新北市○○區○○街00號、71號係5樓公寓，為現供人使
    用之住宅，其內均有多數易燃物品，若於半夜屋內住居者入
    睡後放火燃燒房屋可造成屋內之人死亡，甚且危及附近住戶
    ，於102年9月9日凌晨1時30分許，騎乘換掛BBV-183號車牌
    之甲車，著橫條紋長袖上衣，戴中間有白長條紋之紅色安全
    帽，將其製造填載含松香水成份之易燃之延遲引爆裝置裝在
    洗衣籃並放置在甲車腳踏板，載往新北市○○區○○路00號、71
    號前，於102年9月9日1時33分許（見偵卷109頁照片時間）
    ，將該延遲引爆裝置置於新北市○○區○○街00號1樓騎樓西南
    側混凝土柱靠北側地面（即同路71號1樓騎樓東南側，即永
    福街69號、71號之公梯樓梯口）並啟動延遲引爆裝置後離去
    ，嗣該延遲引爆裝置於102年9月9日1時43分許起火漫延（見
    偵卷110頁照片時間），致新北市○○區○○街00號1樓由郭秀寶
    所經營之「四海小吃店」之洗手台、置物櫃各1個及垃圾桶2
    個、楊阿滿所有之QUS-976號機車、戚嘉麟所使用之M9K-759
    號機車（車主為伊巧儷有限公司）及冷氣機、新北市○○區○○
    街00號、71號住戶共用之電錶、抽水馬達及監視器2支及監
    視器主機、公梯之對講機、燈具均遭燒燬，幸火勢於消防人
    員獲報前往處理前，已由民眾自撲滅而未釀巨災，而住在新
    北市○○區○○街00號2樓之陳志宏因此受有喉、氣管及肺燒傷
    、呼吸異常等傷害。被告則於離去後，於102年9月9日1時47
    分許，行經新北市○○區○○路000○0號，並在附近不詳處所，
    將其所騎乘甲車之BBV-183號車牌換回657-EFX號車牌，且更
    換服裝以避查緝。
　㈢被告明知新北市○○區○○街00號、98號係5樓公寓，為現供人使
    用之住宅，其內均有多數易燃物品，若於半夜屋內住居者入
    睡後放火燃燒房屋可造成屋內之人死亡，甚且危及附近住戶
    ，騎乘換掛GHN-385號車牌之甲車，著橫條紋長袖上衣，戴
    中間有白長條紋之紅色安全帽，將其製造具延遲引爆裝置之
    易燃物放置於甲車腳踏板，載往黃麗雪向何金翰所承租，分
    供精強塑膠股份有限公司（下稱精強公司，負責人為黃麗雪
    之夫張耀淳）、祥通資材科技有限公司（下稱祥通公司，負
    責人為黃麗雪）營業使用之新北市○○區○○街00號及98號1樓
    前，於102年9月17日2時2分許（見偵卷129頁上方照片時間
    ），將其製造填載含汽油成份易然物之延遲引爆裝置放置在
    新北市○○區○○街00號及98號公梯大門前騎樓西南側並啟動延
    遲引爆裝置後離去，嗣該延遲引爆裝置於102年9月17日2時1
    7分許引燃延燒（見偵卷129頁下方照片時間），致上開房屋
    、祥通公司名下4315-ZW號自用小客車車身烤漆及後車燈、
    精強公司名下5326-RJ號自用小貨車、黃建銘名下MEV-345號
    機車、林衢佑使用之ASH-602號機車（車主為翔舜興業有限
    公司）、張玉珠使用之YDD-132號機車（車主係張玉珠之姊
    張玉琴）、簡敏正名下CU2-193號機車、簡潮信名下DPX-516
    號機車、郭文漢名下372-JZP號機車、張婉菁使用之ZTB-088
    號機車（車主係張婉菁之胞姊張雁雲）、施書婷名下DTW-50
    7號機車、施文馨名下BLV-060號機車及上址住戶共用之電話
    線、公用電錶、樓梯間之磁磚、遮雨棚等物均遭燒燬，消防
    人員獲報到場，騎樓間已有機車燃燒，火焰高度約為2公尺
    高，經消防人員撲滅始未釀巨災。因認被告涉犯刑法第173
    條第3項、第1項之放火燒燬現供人使用之住宅未遂及刑法第
    271條第2項、第1項之殺人未遂罪嫌。
二、按犯罪事實應依證據認定之，無證據不得推定其犯罪事實。
    又不能證明被告犯罪者，應諭知無罪之判決，刑事訴訟法第
    154條、第301條第1項分別定有明文。認定犯罪事實所憑之
    證據，雖不以直接證據為限，間接證據亦包括在內；然而無
    論直接或間接證據，其為訴訟上之證明，須於通常一般之人
    均不致有所懷疑，而得確信其為真實之程度者，始得據為有
    罪之認定，倘其證明尚未達到此一程度，而有合理之懷疑存
    在，致無從為有罪之確信時，即應為無罪之判決（具統一法
    律見解效力之最高法院76年度台上字第4986號判決意旨參照
    ）。又刑事訴訟法第161條第1項規定：檢察官就被告犯罪事
    實，應負舉證責任，並指出證明之方法。因此，檢察官對於
    起訴之犯罪事實，應負提出證據及說服之實質舉證責任。倘
    其所提出之證據，不足為被告有罪之積極證明，或其指出證
    明之方法，無從說服法院以形成被告有罪之心證，基於無罪
    推定之原則，自應為被告無罪判決之諭知（具統一法律見解
    效力之最高法院92年度台上字第128號判決意旨可參）。
三、公訴意旨認被告涉犯前揭罪嫌，無非係以：被告於警詢及偵
    查中之供述；證人王信穎、警員鄭薪佑、張嘉維之證述；證
    人陳水清、劉清龍、吳至明、郭秀寶、楊阿滿、戚嘉麟、葉
    添烈、陳志宏、黃麗雪、張耀淳、黃建銘、林衢佑、張玉珠
    、簡敏正、簡潮信、郭文漢、張菀菁、施書婷、施文馨、張
    希洛（起訴書誤載為張克希）之證述；立成造漆有限公司（
    下稱立成公司）現場照片，扣案之中間有白長條紋安全帽1
    頂、橫條紋長袖上衣1件、有關火藥知識資料1份，大社會雜
    記本1本；657-EFX（甲車）車籍資料、機車照片2張、新北
    市政府警察局三重分局轄內林立銘涉縱火案657-EFX號重機
    車勘查報告、被告涉嫌縱火案分析圖；扣案小筆記本影本及
    「貴住戶還沒被燒死嗎」書面2紙；Ａ、Ｂ縱火案被告犯案路
    線圖，Ａ、Ｂ縱火案監視器畫面翻拍照片，Ｂ縱火案監視器校
    正時間及翻拍照片資料，Ａ、Ｂ、Ｃ三件縱火案之火災原因調
    查鑑定書，Ｂ縱火案縱火現場照片、告訴人陳志宏之診斷證
    明書，Ｂ縱火案之QUS-976、M9K-759號機車車籍資料、現場
    物品燒燬情形照片；Ｃ縱火案之警方模擬興華街96號火場與
    新北市○○區○○路000號車行時間報告、路線圖、車行錄影光
    碟1片及犯案路線圖、監視器畫面翻拍照片，監視器校正時
    間及翻拍照片資料，Ｃ縱火案縱火現場照片及5326-RJ等遭燒
    燬之汽機車車籍資料等資為論據。
四、本院查：
　　訊據被告堅詞否認前揭犯行，辯稱：並未縱火，亦非監視錄
    影畫面所攝得犯嫌，查扣安全帽、條紋長袖上衣均與縱火無
    關等語。
  ㈠不爭執事項-本案三件火災均屬人為縱火
　⒈Ａ縱火案
　  新北市○○區○○街000號1樓住宅，於102年5月22日凌晨2時22
    分許火災，員警調閱案發當時之新北市三重區、新莊區監視
    器錄影畫面，發現嫌疑人騎乘深色重型機車，懸掛姜敬國失
    竊之BBV-183號車牌，身穿雨衣、頭戴深色（相對於該帽中
    間「淺色」長條紋）底色、中間有淺色長條紋之安全帽，於
    102年5月22日凌晨2時許行經新北市三重區興華街143巷口，
    並隨即騎乘機車前行至案發地點，隨後監視器錄影畫面即攝
    得發出火光等情，有監視器錄影畫面翻拍照片5張在卷可憑
    （見偵卷㈠第83至85頁）及證人姜敬國於偵查證述車牌遭竊
    等情明確（同上偵卷第302頁），並有車牌號碼000-000號普
    通重型機車之失車-案件基本資料詳細畫面報表、車號查詢
    重型機車車籍各1份在卷可查（同上偵卷第160、188頁）。
    起火處研判為興華街106號1樓騎樓靠東南側地面，並檢出含
    有易燃性液體成分，依ASTME1618-11分類係屬石油，起火原
    因以人為縱火引燃之可能性較高，亦有新北市政府消防局10
    2年6月14日火災原因調查鑑定書附卷可憑（見偵卷㈣第1010
    至1068頁）。
　⒉Ｂ縱火案
　　新北市○○區○○街00號1樓住宅，於102年9月9日凌晨1時57分
    許發生火災，員警調閱案發當時之新北市三重區、泰山區監
    視器錄影畫面，發現嫌疑人騎乘懸掛上揭失竊之BBV-183號
    車牌之深色重型機車，頭戴深色底色、中間有淺色長條紋之
    安全帽，身著黑色橫條紋長袖上衣，於102年9月9日凌晨1時
    33分許，抵達新北市○○區○○街00號1樓騎樓，並將放置在機
    車踏板之洗衣籃1只，自該車取下擺放該處後離去，隨後監
    視器錄影畫面即攝得火光等情，有監視器錄影畫面翻拍照片
    33張在卷可憑（見偵卷㈢第783至798頁）。起火處所位於三
    重區永福街69號騎樓西南側混凝土柱靠北側地面附近處所，
    檢出含有易燃液體成分，依ASTME1618-11分類係屬中質芳香
    烴產品（松香水），起火原因以人為縱火引燃之可能性較高
    ，有新北市政府消防局102年9月24日火災原因調查鑑定書暨
    所附火災鑑定實驗室化學證物鑑定報告1份存卷足憑（同上
    偵卷第884至916頁）。
　⒊Ｃ縱火案
　  新北市○○區○○街00號及98號住宅，於102年9月17日凌晨2時1
    6分許火災，員警調閱案發當時之新北市新莊區、三重區監
    視器錄影畫面，發現嫌疑人於102年9月17日凌晨1至2時許，
    騎乘不詳車牌號碼、未經拆除後照鏡之深色重型機車、身著
    黑色橫條紋長袖上衣，頭戴深色底色、中間有淺色長條紋之
    安全帽，沿新北市新莊區中正路、新五路交岔路口、中山橋
    、行經新北市三重區興華街143巷口，隨後監視器錄影畫面
    即攝得案發地點發出火光後，該人則沿新北市三重區三陽路
    離去等情，有監視器錄影畫面翻拍照片8張附卷為憑（見偵
    卷㈣第1139、1140頁）。起火戶（處）為新北市○○區○○街00○
    00號大門前騎樓車號000-000機車與車號000-000號停放處附
    近，現場檢出含有易燃液體成分，依ASTME1618-11分類係屬
    汽油，起火原因係人為縱火引燃，亦有新北市政府消防局10
    2年10月1日火災原因調查鑑定書1份存卷可按（同上偵卷第1
    108至1136頁）。
　⒋上述⒈至⒊之火災造成起火處之建物起火燃燒及停放附近之汽
    、機車等財物燒燬受損等情，亦分經居住或造訪各該處所之
    陳水清、劉清龍、吳至明、郭秀寶、楊阿滿、戚嘉麟、葉添
    烈、陳志宏、黃麗雪、張耀淳、黃建銘、林衢佑、張玉珠、
    簡敏正、簡潮信、郭文漢、張菀菁、施書婷、施文馨、張希
    洛等人於警詢或偵查中證述明確，其均未目擊縱火嫌犯之面
    容、特徵，上開證人之證詞及火災現場照片、火災原因調查
    鑑定書僅能證明該處遭人為縱火。
　㈡檢察官主要係以警方調查過濾現場及沿途監視器畫面後，認
    被告使用之657-EFX（下稱甲車）與犯案用之機車款式、外
    型相同，復依證人王信穎之證詞及於102年9月19日自被告之
    工廠及住處扣得中間有白長條紋安全帽1頂、橫條紋長袖上
    衣1件、米白色長褲1件、球鞋1雙及有關火藥知識資料1份、
    大社會雜記本1本、記載有「96、98、5F、106」內容之小筆
    記本、「貴住戶還沒被燒死嗎」書面2紙為據，且依證人陳
    水清、「小葵」（人別資料詳卷）、黃麗雪等人之證述，認
    被告有犯罪動機，綜合推論上述Ａ、Ｂ、Ｃ縱火案均係被告所
    為。然查：
　⒈被告使用之甲車並非本案為犯嫌犯案使用之機車
　⑴車牌號碼號657-EFX號之甲車為立成公司所有，光陽牌，登記
    顏色為黑色，為被告騎乘使用等情，固經其於警詢、偵查中
    供陳明確（見偵卷㈠第11頁背面、169頁，卷㈢第741頁），並
    有該車之車輛詳細資料報表、警方跟監照片在卷可稽（見偵
    卷㈢第157頁背面至158頁），然與Ａ、Ｂ縱火案監視錄影畫面
    攝錄之騎乘懸掛BBV-183號車牌之機車（見偵卷㈠第83頁、偵
    卷㈢第783至796頁）不同，Ｃ縱火案犯嫌騎乘之機車車牌號碼
    則未能清楚錄得辨識（見偵卷㈣第1139、1140頁）。且經本
    院將102年9月9日及9月17日之Ａ、Ｂ縱火案監視器錄影光碟送
    請法務部調查局鑑定，其中關於機車特徵之鑑定結果略以：
    「四、部分擷取之錄影及視訊畫面中，可辨識縱火犯所騎乘
    之機車前方可能有2支後照鏡。五、由於待鑑視訊及影像檔
    案錄影時間為夜間，且畫面雜訊明顯、解析度不足，待鑑車
    身側面字樣所占畫面面積太小，放大後仍模糊不清，無從辨
    識機車側身字樣。」，有法務部調查局105年3月8日調科伍
    字第10503119720號鑑定書暨檢附鑑定資料及分析表在卷可
    稽（見上更一卷㈠第151、153頁反面、154頁反面至155頁正
    面、156頁正面、158頁），故無法將甲車辨識為本案犯案使
    用之機車，二者尚無同一性。
　⑵詳觀上述跟監畫面上被告之服裝、安全帽及機車車牌且掛有
    「非常機車」字樣之擋泥板等情，已與犯嫌之穿著、所戴安
    全帽及騎乘機車車牌不同，且未攝錄到更換車牌、衣著之過
    程。員警雖沿途調取監視器追蹤該犯嫌行蹤軌跡，因道路四
    通八達，且上開犯嫌行蹤最終並非止於被告之住處或工廠，
    且所調取被告本人騎乘甲車之畫面（見偵卷㈢第798至799頁
    ，偵卷㈣第1141頁），與前一則犯嫌本人之畫面間（見偵卷㈢
    第797頁上方，偵卷㈣第1140頁下方）存在有相當之時空間隔
    而不連貫，則檢察官所為被告為犯嫌變裝並換掛車牌後騎乘
    甲車之推斷，並無證據基礎。
  ⑶本案並未查獲被告持有BBV-183號車牌、GHN-385號車牌，被
    告被訴竊盜BBV-183號、GHN-385號車牌部分均經無罪判決確
    定（偵卷㈢第770頁），機車亦為工業化製程大量生產，裝設
    照後鏡為法定必備之構造，此觀道路交通管理處罰條例第16
    條第1項第2款規定即明，不具特殊性，無法以同廠同款車輛
    或一般性法定外觀，推論被告騎乘甲車換掛上開車牌後犯案
    。證人即承辦警員鄭薪佑、張嘉維於偵查中證稱作案用機車
    之車款、型號為光陽奔騰款深色機車，與甲車同款等語，不
    足為被告不利之事實認定。
　⑷檢察官固舉甲車後方車牌固定螺絲頂部邊緣有剝落情形，且
    車牌上轉移之螺絲鐵鏽位置亦有異動之照片，以為外力旋動
    螺絲並移動該車牌之情形之論據（見偵卷㈢第813至815頁）
    。然被告辯稱此係因前往「非常機車」機車行新莊店維修時
    ，曾經維修人員拆卸車牌並安裝「非常機車」字樣檔泥板1
    片，始於車牌螺帽上留下刮擦痕等語，並經原審法院函詢「
    非常機車」機車行新莊店有關甲車之維修紀錄，經該店函覆
    稱：「查詢甲車於全省非常機車分店之消費紀錄，查得該車
    於102年5月12日曾於新莊店進行檔泥板拆卸。」等語（見原
    審卷㈠第120頁之函覆資料），則被告於Ａ縱火案前維修甲車
    安裝擋泥板而拆卸車牌，車牌螺絲因鬆卸鎖緊所生較新刮擦
    痕，乃事理之常，不能驟認該刮痕係被告換掛BBV-183號車
    牌、GHN-385號車牌所致。
　⑸準此，被告所騎乘甲車並無證據足以推定係本案三縱火案監
    視畫面之機車。
  ⒉關於犯嫌所使用之安全帽與被告遭扣案之安全帽並非同一
　　依監視畫面，縱火犯嫌頭戴深色底色、中間有淺色長條紋之
    安全帽（見偵卷㈠第83頁【Ａ縱火案】，見偵卷㈢第789至790
    頁【Ｂ縱火案】，見偵卷㈣第1139頁【Ｃ縱火案】），惟經選
    取角度及資訊較充足之監視畫面擷取影像且強化後，與扣案
    之安全帽照片比對紋理特徵及顏色特徵，兩者條紋樣式相符
    ，後側中心兩邊有類似的特徵(藍色圈與黃色圈），紋理特
    徵相符，但顏色特徵不相符。故送鑑光碟監視器影像中縱火
    犯嫌安全帽影像與扣案安全帽物證照片，紋理特徵相符，但
    顏色特徵不相符，無法排除為不同顏色之相似款式等情，業
    經本院送請中央警察大學鑑定詳確，有該大學111年6月29日
    校鑑科字第1110005867號函附鑑定書在卷可稽（見本院卷第
    309、314-315、328-333、339頁），是自無從以款式相似顏
    色不同之安全帽認定被告遭扣案之安全帽即為Ａ、Ｂ、Ｃ縱火
    案犯嫌所使用之安全帽。
　⒊關於犯嫌穿著之黑色橫條紋上衣及鞋子與被告所使用遭扣案
    之上衣、運動鞋亦不相同
　⑴檢察官雖舉於被告家中查扣之條紋上衣、米白色褲子及球鞋
    以證本件縱火案為被告所為，惟監視器畫面所拍攝犯嫌所穿
    之條紋上衣、鞋子，與被告家中搜獲之條紋上衣、褲子及球
    鞋經比對後，發覺扣案之橫條紋長袖上衣之領口、袖口均配
    有黑色滾邊，而扣案米白色長褲1件之腰圍為72公分，被告
    之腰圍則為78公分等情，業經本院前審於審理時勘驗在卷，
    並有勘驗照片7張在卷可憑（見本院上更二卷㈡第138頁、151
    至157頁）；至扣案運動鞋1雙，其外觀為深藍色底色，鞋舌
    沿後腳跟至腳底之外緣部位則為白色，亦有扣案運動鞋照片
    3張在卷可按（見偵卷㈢第807至808頁）。另中央警察大學就
    上揭縱火案監視器錄影畫面選取角度及資訊較充足影像，強
    化後擷取上衣及鞋子照片分別與扣案衣、鞋照片比對，其中
    上衣部分針對條紋之粗細及手臂接合處條紋連接方式兩處特
    徵比較，監視器錄影之縱火嫌犯上衣影像與送鑑證物上衣照
    片，條紋粗細不相符合，且手臂接合處條紋連接方式亦不相
    符合；運動鞋放大並列比較，結果監視器錄影之縱火嫌犯運
    動鞋影像與送鑑證物運動鞋照片，側面深色圖型不相符合。
    因而認送鑑光碟監視器影像中縱火犯嫌上衣影像與扣案上衣
    物證照片及運動鞋影像與扣案運動鞋物證照片均不相符等節
    ，亦有上開鑑定書附卷為憑（見本院卷第309-313、316-328
    、336-339頁）。是扣案黑色橫條紋長袖上衣1件、運動鞋1
    雙，與監視畫面中犯嫌所著衣、鞋不相吻合，加以米白色長
    褲1件尺寸不適被告穿著，以上均不能率論被告為監視畫面
    之犯嫌。
　⑵甚至檢察官命警將扣案之上衣、長褲送鑑驗有無殘留有縱火
    劑或其他化學藥劑，結果均未檢出含有易燃液體成分，此有
    新北市政府消防局火災鑑定實驗室化學證物鑑定報告1份在
    卷可參（見偵卷㈣第1224、1234至1235頁），且憑錄影畫面
    無從辨識縱火犯之身高、體重，有法務部調查局105年3月8
    日調科伍字第10503119720號鑑定書暨檢附鑑定資料及分析
    表在卷可稽（見上更一卷㈠第151、158頁），無從以上開扣
    案衣、褲輕認被告即為實行本案放火犯行之人。
  ⒋證人王信穎並無法證明被告出現在本案縱火案現場
  ⑴證人王信穎分別證稱，於警詢以於102年9月17日2時40分，在
    新北市○○區○○路000號火災救火時曾見身穿橫條紋上衣，頭
    戴中間有白色條狀的黑色安全帽騎乘黑色奔騰機車男子徘徊
    ，惟未注意到車牌，因消防車大燈燈光照到，而看到臉型，
    因且案發前一週見過該男子騎機車在公司附近出入，經警方
    提示指認照片為林立銘等語；於偵查則稱在141巷巷口看過
    身穿橫條紋長袖上衣，戴前後白條紋的深色安全帽，騎光陽
    奔騰深藍色機車之被告，遠看是黑色，從照片後方看出是三
    陽奔騰機車，伊只注意到1、2分鐘，後來在指引消防車就沒
    注意被告了等語；原審述以很確定看到的那個陌生人當時戴
    的是一頂黑色、半罩安全帽，衣服有條紋，安全帽前方是拉
    起來的，有戴一副眼鏡，眼睛小小的，該陌生人沒有見過，
    但有在附近看過他，應該是附近上班的員工，警察當天拿6
    張大頭照給伊認一個，伊對其認出來的人比較有印象。而伊
    當天在火災現場看到的可疑陌生男子穿著與監視器上所拍攝
    照片很像等語（分見偵卷㈠第72-74頁，偵卷㈢第737-738頁，
    原審卷一第154-163頁）。則證人王信穎最初所證係因消防
    車燈光而見在場騎乘機車之人，凌晨時分光源本有不足，且
    該人又頭戴安全帽，縱見臉型，如何逕認為被告，與經驗法
    則有違，疑竇已生，已難盡信。
　⑵另證人王信穎在新北市○○區○○路000號火災現場附近發現其所
    稱之「嫌疑人」，並非在Ａ、Ｂ、Ｃ三件縱火案現場發現被告
    縱火，再依三重分局之偵查報告（見偵卷㈠第79至81頁），
    本件員警係因於102年9月9日凌晨之縱火案犯嫌於1時47分騎
    乘車號000-000號機車行經泰山區民生路後失去蹤影，而車
    輛消失13分鐘後被告之機車（車牌為000-000）即在附近出
    現，員警即懷疑車主涉有重嫌，追查車牌後，發覺車主為立
    成公司，再循線查訪至立成公司附近，懷疑被告為犯嫌，並
    非先因證人王信穎指證「一名男子，騎一部黑色奔騰機車在
    附近徘徊，穿橫條紋上衣，頭戴中間有白色條狀的黑色安全
    帽」展開調查，故警察於詢問證人王信穎時，已提供含被告
    照片在內之指認表給證人王信穎指證，加以被告工作地點本
    即在證人王信穎公司附近，或曾見過被告，又在員警提示被
    告照片下，不能排除其將經常在附近出入之被告相片指認為
    犯嫌之可能。
　⑶況且有關被告被訴涉犯新北市○○區○○路000號縱火案因證據不
    足，經無罪判決確定，證人王信穎所指認民生路159號火災
    案現場之可疑犯嫌為被告，瑕疵可見，不能輕信，無從驟認
    Ａ、Ｂ、Ｃ三件縱火案亦係被告所為。
  ⒌至於檢察官所舉其餘關於犯罪動機、「貴住戶沒被燒死嗎？
    」之文宣、扣案小筆記本之記載及相關火藥知識資料、大社
    會雜記本等證據，不論是單獨觀察，或與其他證據綜合評價
    ，仍無法證明被告本件犯行達確信之程度。分述如下：
　⑴檢察官所舉「貴住○○○○○○○○○○○○○○○○○○○街000號縱火，然該
    文宣全文為「您的不動產目前僅有居住功能如此，捷運沿線
    區域房價高漲惟獨興華街的房屋只是遮風閉雨爛殼一個，透
    過目前檢調偵查管道詳知原因是為該區新生街97號王陳喜所
    組海蟑螂搞的鬼，處處設立神壇，教唆慈安宮陳水清神棍詐
    財、騙色、下毒、縱火、檢舉違章，您也一定察覺身體大不
    如前，癌瘤各式病痛不斷吧！財運每況愈下，惡徒咒害街仿
    您要如何走的出！房仲聯網現金收購該區店面一樓15萬/坪
    、中間樓層8萬/坪、頂加樓層10萬/坪，協助您化解搬遷，
    立即開運。速撥服務專線：00-0000-0000、0000-000-000、
    0000-000-000、0000-000-000」，依上下文文義無非抱怨王
    陳喜「陳水清」設立神壇，「惡徒咒害街仿」一事，最後則
    提供電話希望住戶搬遷，有前揭文宣在卷可參，則該文宣之
    標題似係以問句質疑「慈安宮陳水清」設立神壇燒金紙可能
    引發火災造成房價下跌之事，促使附近住戶注意，而文宣內
    容還有「助您化解搬遷、立即開運」之字樣，並非只有撰文
    者欲要放火燒燬該處之單一解釋，也有指慈安宮可能引起火
    災之意，憑此間接事證，不足認定被告犯有本案縱火犯行。
　⑵關於檢察官所舉扣押之相關火藥知識、大社會雜記本（見偵
    卷㈠第208至286、287至294頁），其中內容不乏有關火藥之
    相關記載，但查該等資料之列印日期為2004年至2009年（民
    國93年至98年），小部分日期不明，且文件中雖提及如何製
    作電子引爆器、「凝固汽油彈」、「燃燒劑」等（見偵卷㈠
    第261至262、264至275頁），本案案發於102年間，上開文
    件相隔4至8年，以網路資訊更新之速，被告苟欲以此犯案，
    焉能使用如此過時之資料，已與常理不甚相合。再者，製作
    爆裂物及引爆器需要相當之器材，然上開Ａ、Ｂ、Ｃ三件縱火
    案現場，均未發現有利用點火裝置、電子引爆器或相關可能
    利用之電熱絲等材料之遲延引爆裝置之殘跡，有新北市政府
    消防局105年1月27日新北消調字第1050165382號函可參（見
    上更一卷(一)第149頁），且除該相關文件外，自被告處並
    未查扣任何遲延引爆裝置或製作前揭引爆器、爆裂物之原料
    或器材等相關跡證，以上開裝置之製作具有相當複雜性，倘
    為被告所為，豈能未曾查得蛛絲馬跡，凡此疑義亦生。是以
    實難僅憑上開距案發時已有相當時間間隔之文件，即以推測
    或擬制之方式依序推認被告有購買器材、製作爆裂物之能力
    、又製作成功後再帶至縱火現場使用等各節。至於檢察官質
    疑被告所辯因工作緣故而查閱上開資料並無可採，但被告辯
    解縱不成立，亦不能任意反推為有罪。
　⑶關於扣案小筆記本之記載及犯罪動機
　①扣案之小筆記本上記載有「96、98、5F、106」等字樣，顯示
    被告與上述三縱火案地點有所關連
　❶被告就其家人原將新北市○○區○○街000號1樓房屋出租陳水清
    開設宮廟，嗣將前址房屋售予王陳喜（陳水清之姊），後該
    樓上住戶曾向之表示宮廟神壇設置金爐常凌晨時焚燒金紙，
    產生灰渣、熱氣、味道，可能被燒死，其乃製作標題為「貴
    住戶還沒被燒死嗎！」之傳單，雖房屋已出售，但鄰居依舊
    責怪其讓該嫌惡設施進入社區，造成房價下跌，其繕製前述
    傳單，表示以後宮廟滋事，與其無關一事，於警詢供承無誤
    （見偵卷㈠第15頁背面）。另於偵查中就上開106號1樓房屋
    出租陳水清開設神壇，家人嗣售予陳水清姊姊，神壇後方為
    賭場，宮廟辦事至深夜又敲打、燃燒金紙，喧囂至凌晨2、3
    點，鄰居向宮廟反應無效，即於其每週回興華街97號拿信時
    ，對其責罵，經要求宮廟改進，仍未改善等情供述在案（見
    偵卷㈠第168頁、偵卷㈢第739頁），且於原審羈押調查就質以
    標題為「貴住戶還沒被燒死嗎！」之傳單時供承：與陳水清
    有房屋紛爭（見偵卷㈢第879頁背面），於原審仍為相類供述
    （見原審卷一第71頁背面、72頁），亦與被告坦認繕製案內
    標題為「貴住戶還沒被燒死嗎！」之傳單列印資料2式各1紙
    相符（見偵卷㈠第295、296頁）。
　❷被告於偵查中對三重區興華街96、98號整排房屋之人有何不
    滿之事，以其家人已將前址106號房屋售予陳水清姊姊，但
    這些人對陳水清家（指宮廟）的噪音仍然批評其家人等語相
    應（見偵卷㈠第170頁）。另Ｃ縱火案證人黃麗雪於偵查證稱
    ：多年前曾向被告父母承租新北市○○區○○街000號1樓房屋，
    承租前房東原在該址經營油漆調色工廠，因堆放易燃物品，
    散發油漆氣味，經住戶連署要求而搬遷至新北市泰山區（指
    立成造漆有限公司，負責人為被告母親林黃春方，案發時工
    廠設新北市○○區○○路000○0號），其公司則承租前述106號房
    屋10年以上，嗣風災後，其與配偶張耀淳經營之祥通資材科
    技有限公司、精強塑膠股份有限公司（下稱精強公司）方改
    租用新北市○○區○○街00號、98號房屋（見偵卷㈠第56、57、3
    19、320頁）。
　❸被告於102年初透過臉書結識居住○○市○○區○○街00號5樓綽號
    「小葵」女子（人別資料詳卷），曾購買1台價值新臺幣900
    0元之跑步機給「小葵」，並去過「小葵」住處，想追求，
    但尚未成功等情，亦經其於偵查中坦認無訛（見偵卷㈢第743
    頁）。
　❹承上交互以觀，被告之小筆記本上記載有「96、98、5F、106
    」，恰與遭縱火之地點門牌號碼新北市○○區○○街00號、98號
    、106號或「小葵」所處樓層5F相同，且依被告上開供述及
    證人證述，被告與Ａ、Ｂ、Ｃ三件縱火案地點有所關連。
　②被告與上開地點之證人近期均未與被告有何仇怨而有放火之
    動機
　❶證人陳水清於警詢、偵查中證稱未與人結怨懷疑因都市更新
    問題遭人盯上，未曾看過「貴住戶還沒被燒死嗎！」書面，
    幾年前興華街106號曾有火災，當時收到書面稱要燒房子，
    但非此張等語；證人黃麗雪亦就於80年承租興華街106號約1
    0年，房東之前因油漆味及易燃物，經住戶聯署而搬離，其
    承租後遇颱風淹水致公司財物損失，而96號欲出租而改租；
    興華街106號則另租他人開立宮廟，主持有無與人發生糾紛
    並不清楚，且向被告母親租10餘年期間均無問題等情，亦於
    警詢、偵查證述翔實（分見偵卷㈠第43頁背面、56頁背面、5
    7頁、320頁，偵卷㈢第981頁），上開證人二人均未敘及與被
    告彼此間有所怨尤不滿，甚屬10年以上至20餘年前之往事，
    Ａ、Ｃ縱火案案發時即102年5月22日、同年9月17日前之緊密
    時間內亦無具體之糾紛、衝突發生，上揭過往之事得否逕行
    憑為認定被告具有犯罪行為之動機，已值生疑。
  ❷證人「小葵」僅與被告經臉書認識，並沒有說過曖昧話語，
    被告曾送跑步機，但二人無言語或其他衝突等請，經其於本
    院審理時結證在卷（見本院上更三卷第268至270頁）。且其
    雖證稱：火災當天被告好像有說要拿東西給我，約在公園見
    面，但我沒有過去等語，惟之後又改稱：記得被告曾說把東
    西放公園要我去拿，可能不是失火當天聯絡的等情（見上開
    卷第270至274頁），則其與被告間亦無明顯怨懟、糾紛，火
    災當天亦無法明確認定兩人間有何具體爭執，顯乏被告前往
    永福街縱火之動機。
　③被告對於該小筆記本上記載「96、98、5F、106」內容之原因
    供詞反覆，雖未可信，亦無從因而為其不利之事實認定。
　⑷準此，被告依其扣案之小筆記本上所載與Ａ、Ｂ、Ｃ三件縱火案
    地點固有關聯性存在，然直接證據之上開三縱火案之監視畫
    面騎乘機車之人，並非被告，不能認定被告乃本案行為人，
    無法排除尚有他人涉案，其餘扣案文宣、相關火藥知識及動
    機部分之間接證據，並非毫無瑕疵可指，單憑上揭關於犯罪
    動機或地緣因素等間接事證之結合，未能就犯罪構成要件事
    實為充足之證明，容難此推論被告確為本件縱火行為人。
五、綜上各節交互審視，被告之機車及所扣得衣褲、帽、鞋無法
    認定與本案三縱火案監視器畫面犯嫌建立同一性，證人王信
    穎就另案縱火案之證詞不能推認被告所為進而斷定被告犯有
    本案，另「貴住戶沒被燒死嗎？」之文宣、扣案小筆記本「
    96、98、5F、106」之記載及相關火藥知識資料等證據，無
    從完全確認被告必有放火之動機，上開證據不論是單獨或綜
    合加以觀察，均尚有合理懷疑之處，本院未能達被告為本案
    行為人之確信，無從繩以刑事罪名。此外檢察官復未能舉以
    其他積極證據供本院調查憑參被告有其所指犯行，不能證明
    犯罪，自應為被告無罪之諭知。原審遽為被告此部分有罪之
    判決，自非允洽，被告提起上訴，否認前揭犯罪，指摘原判
    決不當，尚非無據，原判決既有上開認事用法不當之處，應
    由本院將原判決關於殺人未遂三罪暨其定執行刑部分撤銷，
    並改諭知被告無罪之判決。
據上論斷，應依刑事訴訟法第369條第1項前段、第364條、301條
第1項，判決如主文。 
本案經檢察官江祐丞提起公訴，檢察官孫冀薇到庭執行職務。
中　　華　　民　　國　　111 　年　　10 　　月　　4　　日
                  刑事第二十三庭審判長法　官  吳定亞
                                      法　官  雷淑雯
                                      法　官  黃美文
以上正本證明與原本無異。
不得上訴(依刑事妥速審判法第8條規定)。
                                      書記官  郭侑靜
中　　華　　民　　國　　111 　年　　10　　月　　5 　　日
附錄：
刑事妥速審判法第8條
案件自第一審繫屬日起已逾六年且經最高法院第三次以上發回後
，第二審法院更審維持第一審所為無罪判決，或其所為無罪之更
審判決，如於更審前曾經同審級法院為二次以上無罪判決者，不
得上訴於最高法院。